【裁判字號】    96,交聲,278
【裁判日期】    970131
【裁判案由】    聲明異議
【裁判全文】
臺灣屏東地方法院交通事件裁定         96年度交聲字第278號
原處分機關  交通部公路總局高雄區監理所屏東監理站
異  議  人  甲○○
上列受處分人因違反道路交通管理處罰條例案件，對於交通部公
路總局高雄區監理所屏東監理站民國96年11月22日之裁決（屏監
違字第裁82-V00000000號）聲明異議，本院裁定如下：
    主  文
原處分撤銷。
甲○○不罰。
    理  由
一、原處分意旨略以：異議人即受處分人甲○○所有之車牌號碼
    5133-UN 號自用小客車（前車主為陳首、原車號為8M-
    4028號）於民國96年6 月30日15時07分許，由陳柏岳駕駛，
    在屏東縣屏東市○○路160 號前為警舉發，嗣因「汽車所有
    人，明知駕駛人有酒後駕車情形而允許其駕駛」之違規，為
    警依法對汽車所有人開單舉發，乃於96年11月22日依道路交
    通管理處罰條例第35條第6 項「汽車所有人，明知汽車駕駛
    人有酒精濃度超過規定標準，而不予禁止駕駛者」及第85條
    第2 項「本條例之處罰，其為吊扣或吊銷車輛牌照者，不因
    處分後該車輛所有權移轉、質押、租賃他人或租賃關係終止
    而免於執行。」之規定，裁處吊扣上開車輛牌照3 個月，暨
    上開汽車牌照逾期不繳送之處分。
二、異議意旨略以：上開違規事實係前車主陳首於96年6 月30
    日所為，異議人甲○○係於96年8 月8 日辦理過戶，並換領
    新牌照，上開裁罰並不合理，爰依法聲明異議，請求撤銷原
    處分等語。
三、按汽車駕駛人，駕駛汽車經測試檢定有酒精濃度超過規定標
    準之情形者，處新臺幣1 萬5 千元以上6 萬元以下罰鍰，並
    當場移置保管該汽車及吊扣其駕駛執照1 年；因而肇事致人
    受傷者，並吊扣其駕駛執照2 年；致人重傷或死亡者，吊銷
    其駕駛執照，並不得再考領；汽車所有人，明知汽車駕駛人
    有第1 項各款情形，而不予禁止駕駛者，依第1 項規定之罰
    鍰處罰，並吊扣該汽車牌照3 個月，道路交通管理處罰條例
    第35條第1 項第1 款、第6 項分別定有明文。次按本條例之
    處罰，其為吊扣或吊銷車輛牌照者，不因處分後該車輛所有
    權移轉、質押、租賃他人或租賃關係終止而免於執行，同條
    例第85條第2 項亦有明文，此項規定目的在於防杜原汽車所
    有人於吊扣或吊銷車輛牌照之處分作成後，以移轉所有權、
    質押、租賃他人等方式脫免罰責，如汽車所有人於處分作成
    後，始以移轉所有權等方式冀圖規避吊扣、吊銷車輛牌照之
    行政處罰，即應受前揭條文之約制，而使該處分之效力及於
    繼受取得汽車所有權之人。從而，公路主管機關依道路交通
    管理處罰條例第35條第1 項第1 款、第6 項得科處罰鍰並吊
    扣汽車牌照之處分對象，本應僅限於「明知汽車駕駛人有第
    1 項各款情形，而不予禁止駕駛」之汽車所有人，惟於公路
    主管機關處分後，若該車輛有所有權移轉等情形者，則依同
    條例第85條第2 項之規定，上開處分中「吊扣汽車牌照」處
    分之效力（執行力）並不因而受影響。此外，法律之解釋應
    以文義射程範圍為限，制裁性法律之解釋，尤應著重嚴格之
    文義解釋方法，不得為求行政管理之便而對人民之權利任意
    增加法律所無之限制，而依前揭條文之文義解釋，僅限於吊
    扣或吊銷車輛牌照之「處分後」，該車輛所有權有移轉、質
    押、租賃他人或租賃關係終止之情形時，始不得「免於執行
    」，質言之，本條乃對已作成之處分的效力所為規定，並非
    處分之依據，若汽車所有人於處分作成前即移轉所有權者，
    即無上開規定之適用，主管機關自不得爰引本條規定再對該
    汽車所有權之繼受人科處吊扣或吊銷車輛牌照之處分。又依
    道路交通管理處罰條例第8 條第1 項第1 款、第3 項之規定
    ，違反本條例第12條至第68條之行為，由公路主管機關機關
    處罰之；公路主管機關應設置交通裁決單位辦理，是前揭規
    定所謂「處分後」，自應指公路主管機關交通裁決單位「裁
    決後」。
四、經查：本件交通違規乃係因駕駛人陳柏岳於96年6 月30日15
    時7 分許，駕駛上開車號5133-UN 號自用小客車（前車主為
    陳首、原車號為8M-4028 號），行經屏東縣歸仁路160 號
    前肇事致人受傷，經警委託醫院測得其血液中酒精濃度為每
    百毫升261 毫克，乃以汽車所有人明知駕駛人酒精濃度超過
    規定標準而不予禁止駕駛之違規，而於96年9 月6 日依法對
    汽車所有人開單舉發，然原汽車所有人陳首於違規日後、
    警察機關舉發前，業將上開汽車所有權移轉予異議人，並於
    96年8 月8 日辦理過戶登記，原處分機關乃於96年11月22日
    對異議人為上開裁決處分等情，有屏東縣警察局96年9 月6
    日屏警交字第V00000000 號、96年9 月5 日屏警交字第
    V00000000 號舉發違反道路交通管理事件通知單、上開汽車
    車籍查詢資料、原處分機關屏監違字第裁82-V00000000號違
    反道路交通管理事件裁決書各1 份在卷可稽。揆諸前揭說明
    ，本件原處分機關原應依道路交通管理處罰條例第35條第1
    項第1 款、第6 項之規定，對有「汽車所有人，明知汽車駕
    駛人有第1 項各款情形，而不予禁止駕駛者」之違規事實之
    行為人予以處罰，卻於本件違規車輛所有權移轉後，始於96
    年11月22日對該車輛所有權之繼受人即異議人科處吊扣汽車
    牌照之處分，不僅與道路交通管理處罰條例第35條第1 項第
    1 款、第6 項所定處分對象不符，且此情形亦與同條例第85
    條第2 項之規範內容有異。此外，上開車輛所有權移轉時，
    亦未經警舉發有汽車所有人明知駕駛人酒精濃度超過規定標
    準而不予禁止駕駛之違規，並無本件違規紀錄，異議人即新
    車主自無從得知上開汽車有本件違規情節。從而，原處分機
    關依道路交通管理處罰條例第35條第6 項及第85條第2 項之
    規定，裁處異議人吊扣汽車牌照3 個月，即難認為允洽。本
    件異議為有理由，原處分應予撤銷，並由本院為異議人不罰
    之諭知。
五、據上論斷，應依道路交通案件處理辦法第20條，裁定如主文
    。
中    華    民    國    97    年    1     月    31    日
                         交通法庭  法  官  李宜娟
以上正本證明與原本無異。
如不服本裁定應於裁定送達後5 日內向本院提出抗告書狀敘述抗
告之理由抗告於臺灣高等法院高雄分院。
中    華    民    國    97    年    2     月    4     日
                                   書記官  孫秀桃


司法院資訊處製作；財團法人民間司法改革基金會備份。
